【裁判字號】    99,司家聲,5
【裁判日期】    990211
【裁判案由】    酌定遺產管理報酬
【裁判全文】
臺灣台中地方法院民事裁定             99年度司家聲字第5號
聲  請  人  蔡奉典律師即劉金江之遺產管理人
上列聲請人聲請酌定遺產管理報酬事件，本院裁定如下：
    主  文
聲請人任被繼承人劉金江遺產管理人之報酬酌定為新台幣伍仟元。
程序費用由被繼承人劉金江之遺產負擔。
    理  由
一、按遺產管理人得請求報酬，其數額由親屬會議按其勞力及與
    被繼承人之關係酌定之；親屬會議不能召開或召開有困難時
    ，依法應經親屬會議處理之事項，由有召集權人聲請法院處
    理之；親屬會議經召開而不為或不能決議時，亦同，民法第
    1183條、第1132條第2項分別定有明文。
二、聲請意旨略以：聲請人於民國96年8月24日經本院以96年度
    財管字第64號選定遺產管理人事件選任為被繼承人劉金江之
    遺產管理人。聲請人自就任後即依民法第1179條規定，查明
    被繼承人之遺產、編列遺產清冊，並依法對被繼承人之繼承
    人、債權人及受遺贈人為公示催告，而聲請人本應於清償債
    權、移交遺產與國庫時始完成職務，再向法院聲請遺產管理
    人之報酬。惟被繼承人之遺產因債權人合作金庫商業銀行股
    份有限公司聲請鈞院強制執行，已經拍賣完畢，為恐日後遺
    產管理報酬無法取償，爰聲請鈞院酌定報酬等語。並提出遺
    產清冊、本院聲請費繳納收據、存證信函各1件廣告費收據2
    件（均影本）為證。
三、本院查：本件被繼承人死亡後其所有繼承人均已拋棄繼承，
    是否仍有應繼承之人不明，因其親屬會議未於法定期間內選
    定遺產管理人，其債權人台北商業銀行股份有限公司乃聲請
    本院，以96年度財管字第64號選定聲請人為遺產管理人之事
    實，有本院調取之前揭事件卷宗可稽。是揆諸前揭情事，自
    難期被繼承人之親屬會議能召開進而酌定遺產管理人即聲請
    人之報酬，執此，聲請人聲請本院酌定其遺產管理報酬，自
    屬有據。另關於報酬數額部分，財政部雖頒訂「代管無人承
    認繼承遺產作業要點」作為請求遺產管理報酬之依據，然依
    司法院大法官釋字第137、216、407號解釋意旨，法官於審
    判時應就具體案情，依其獨立確信之判斷，認定事實，適用
    法律，不受行政機關之拘束，因上開作業要點僅為行政規則
    ，參酌前揭大法官解釋意旨，並無拘束本院之效力，本院自
    應本於獨立確信之判斷，自行認定事實、適用法律，酌定適
    當之遺產管理報酬。而本院參諸聲請人所陳及其所提出之上
    開證物所示，聲請人自就任遺產管理人後，所進行之職務內
    容實屬單純，是聲請人處理本件遺產管理事務之程度應為簡
    易程度；復參以聲請人係依律師法第22條規定，受法院指定
    擔任具公益色彩之遺產管理人之執業律師等一切情事，爰酌
    定其遺產管理報酬為5,000元。
四、末按關於遺產管理、分割及執行遺囑之費用，因具共益費用
    之性質，即不僅於共同繼承人間有利，對繼承債權人、受遺
    贈人、遺產酌給請求人等均具利害關係，故民法第1150條前
    段乃規定，各該費用由遺產中支付之。而民法前開條文所謂
    「遺產管理之費用」，係指遺產保存上所必要不可欠缺之一
    切費用而言，例如：事實上保管費用、納稅、訴訟費用、清
    算費用等。復依台灣高等法院暨所屬法院94年法律座談會研
    討結果，遺產管理人就遺產之管理，如為全體執行債權人之
    共同利益，而有費用支出（遺產管理人之報酬、管理費用）
    ，得準用強制執行法第29條第2項後段之規定，視其支出費
    用之性質，列為執行必要費用而優先受償。查：本件聲請人
    就任被繼承人之遺產管理人後，除其遺產管理報酬依前揭法
    條規定，應由法院酌定以外；另聲請人主張為管理被繼承人
    之遺產，現已代墊3,852元費用之事實，參諸聲請人之陳述
    及前揭證物，固屬真正，但上開及後續支出之代墊費用，聲
    請人自可檢具相關證據，由遺產中支出（核銷），或於執行
    程序中列為執行必要費用而優先受償，無庸由本院予以確定
    ，聲請人該部分之聲請，應無必要，附此敘明。
五、依非訟事件法第166條第2項，裁定如主文。
中    華    民    國    99    年    2     月    11    日
                  家事法庭  司法事務官  楊雅筠
以上正本係照原本作成。
如不服本件裁定，得於裁定書送達之翌日起10日內，以書狀敘述
理由，向本庭提起抗告。並應繳納抗告費新台幣1000元。
中    華    民    國    99    年    2     月    11    日
                            書  記  官  曾惠雅

司法院資訊處製作；財團法人民間司法改革基金會備份。
